【裁判字號】    95,易,173
【裁判日期】    950530
【裁判案由】    傷害
【裁判全文】
臺灣板橋地方法院刑事判決               95年度易字第173號
公  訴  人  臺灣板橋地方法院檢察署檢察官
被      告  甲○○
上列被告因傷害案件，經檢察官提起公訴（94年度偵字第18082
號），本院判決如下：
    主  文
甲○○傷害人之身體，科罰金壹仟伍佰元，如易服勞役，以參佰
元折算壹日。
    事  實
一、甲○○在臺北縣新莊市○○路四十巷一號經營機車行，與在
    隔鄰即台北縣新莊市○○路三十八之十一號經營便利商店之
    丁○○，屢因甲○○所營機車行招牌、機車擺放位置是否有
    佔用丁○○房地之情事而互有嫌隙，民國九十四年九月七日
    下午七時許，丁○○復至甲○○前開機車行前要求甲○○處
    理上揭招牌懸掛及機車停放問題，雙方因生口角，甲○○明
    知以手強行拉扯丁○○手臂足以造成他人身體受傷之結果，
    竟仍基於即使因之致人受有傷害，亦不違背其本意之傷害不
    確定故意，以手強行拉扯丁○○右前臂欲將丁○○拉離其機
    車行，丁○○則在原地堅持要求甲○○處理前開糾紛，二人
    因之互相推擠爭執不下，並數次來回於機車行前，在此期間
    ，丁○○之妻乙○○並曾聞聲外出，將丁○○帶回住處，然
    丁○○復至機車行前方，要求甲○○務須處理前開問題未果
    ，丁○○即走回其上開住處前方慢車道，欲以手機報警要求
    警方處理，詎甲○○見狀，為阻止丁○○報警，竟接續前開
    傷害不確定故意，以左手抓丁○○手臂，繼又以右手持塑膠
    椅揮打丁○○前胸之方式，致丁○○因之受有右前臂挫擦傷
    二乘以五公分、胸部挫傷（起訴書對此部分傷勢疏未記載，
    爰以補充）等傷害，是時甲○○之衣袖亦遭丁○○扯破（甲○○所涉毀損罪嫌由臺灣板橋地方法院檢察署檢察官另案偵
    查中）。
二、案經丁○○訴由臺灣板橋地方法院檢察署檢察官偵查起訴。
    理    由
甲、證據能力部分：
一、按被告以外之人於審判外之言詞或書面陳述，除法律有規定
    者外，不得作為證據，刑事訴訟法第一百五十九條第一項定
    有明文，此即學理上所稱「傳聞證據排除法則」。又被告以
    外之人於審判外之陳述，雖不符同法第一百五十九條之一至
    第一百五十九條之四之規定，而經當事人於審判程序同意作
    為證據，法院審酌該言詞陳述或書面陳述作成時之情況，認
    為適當者，亦得為證據。當事人、代理人或辯護人於法院調
    查證據時，知有第一百五十九條第一項不得為證據之情形，
    而未於言詞辯論終結前聲明異議者，視為有前項之同意，同
    法第一百五十九條之五亦規定甚明。
二、鑒於採用傳聞證據排除法則之重要理由之一，係因傳聞證據
    未經當事人之反詰問予以覈實，若當事人願放棄對原供述人
    之反對詰問時，原則上即可承認該傳聞證據之證據能力，而
    揆諸我國刑事訴訟法第一百五十九條之五之立法理由，除參
    照前述傳聞證據排除法則之基本法理外，亦參考日本刑事訴
    訟法第三百二十六條之立法例，查日本刑事審判實務之運作
    ，有關檢察官及被告均同意作為證據之傳聞書面材料或陳述
    ，可直接援引該國刑事訴訟法第三百二十六條作為傳聞例外
    之法律依據，僅在檢察官與被告不同意之情況下，乃須根據
    其他傳聞例外規定俾以斟酌該等書面材料或陳述是否具有證
    據能力，在當事人間無爭執之案件中，傳聞證據基本上均可
    依據前引規定提出於法院使用。據此，我國刑事訴訟法第一
    百五十九條之五之適用應可作同上之解釋，本件告訴人丁○○、證人乙○○在警詢指訴，及告訴人所提出新泰綜合醫院
    醫師於九十四年九月七日所出具有關告訴人傷勢之北府衛醫
    字第一九八二號甲種診斷證明書等，固為被告以外之人在審
    判外之言詞、書面陳述，屬傳聞證據，惟公訴人、被告就前
    開審判外之陳述，迄於言詞辯論終結前未為異議之聲明，而
    本院審酌告訴人陳述作成時之情況，核無違法取證及證明力
    明顯過低之瑕疵，至診斷證明書係醫師本於醫療專業所作成
    ，可信性應無須置疑，本院認為以上述傳聞證據作為證據均
    為適當，故依諸上開規定及說明，前引被告以外之人於審判
    外之陳述是否屬於傳聞之例外，無庸先行考量刑事訴訟法第
    一百五十九條之一第二項、第一百五十九條之二、第一百五
    十九條之三等規定，得逕依同法一百五十九條之五規定作為
    證據。
三、至證人乙○○、丙○○於偵查中具結後所為證詞，本院查無
    何顯有不可信之情況，依刑事訴訟法第一百五十九條之一第
    二項規定，亦得為證據。
乙、認定犯罪事實之證據：
    訊據被告固不否認於上開時地與告訴人相互拉扯，然矢口否
    認有何傷害犯行，辯稱：伊只是推告訴人回去，哪有力量打
    他，亦無傷害犯意，當時叫他回去，他後來又來，就這樣拉
    拉扯扯，伊的衣服也被扯破了，但沒有拿椅子打他云云。查
    ：
一、上開犯罪事實業經告訴人於警詢中指訴：（被告甲○○於何
    時？在何處？因何事傷害你何處？）被告甲○○係於九十四
    年九月七日下午十九時許，在台北縣新莊市○○路三十八號
    之十一前面，因甲○○從事中古機車買賣修理，懸掛招牌超
    越我家門前，並將機車停放在我家騎樓前，致使我出入非常
    不方便，我找她理論要求被告甲○○改善目前情形，被告甲○○不理會，我便打電話要報案請求警方處理時，被告即用
    左手抓住我的手臂，用右手拿塑膠椅子打我胸前，致使我手
    臂受傷及胸前挫傷，甲○○住台北縣新莊市○○路四十巷一
    號等語（見九十四年度偵字第一八○八二號偵查卷第十一頁
    ），並據告訴人提出其上記載告訴人受有右前臂挫擦傷二乘
    以五公分、胸部挫傷等傷害之新泰綜合醫院九十四年九月七
    日所出具甲種診斷證明書附卷為憑（見前開案號偵查卷第十
    七頁），核諸該份診斷證明書上所載被告受有右前臂挫擦傷
    二乘以五公分、胸部挫傷等受傷部位及傷勢，與告訴人指訴
    遭被告以左手手抓手臂、右手持塑膠椅打胸前因而造成手臂
    受傷及胸前挫傷，並無不合。
二、另告訴人遭被告以手強行拉扯手臂之方式欲將告訴人拉離機
    車行，告訴人則在原地堅持要求被告處理前開糾紛，二人因
    之互相推擠爭執不下，數次來回於機車行前，在此期間，丁○○之妻乙○○並曾聞聲外出，將丁○○帶回住處後，丁○○復至機車行前方，要求甲○○務須處理前開問題未果，丁○○即走回其上開住處前方慢車道，欲以手機報警要求警方
    處理，甲○○見狀，為阻止丁○○報警，竟以左手抓丁○○
    手臂，右手持塑膠椅毆打丁○○前胸，致丁○○因之受有右
    前臂挫擦傷二乘以五公分、胸部挫傷等傷害之情，亦據現場
    目擊證人丙○○於偵查中具結後證稱：（九十四年九月七日
    下午七時許，在新莊市○○路四十巷一號，你是否在場？）
    我有在場，該址也可以說是瓊林路三十八號之十一，因此址
    與瓊林路四十巷一號是三角窗地帶（所見情形？）九十四年
    九月七日當日，我在瓊林路四十巷一號址閒坐，姓簡的男子
    長過來向甲○○說，甲○○佔用姓簡的土地，簡姓男子之妻
    就把其夫推回家，但簡姓男子又回來，甲○○就把簡姓男子
    又推回去，簡姓男子與甲○○就拉拉扯扯，甲○○的衣服袖
    子被簡姓男子扯破，簡姓男子的手臂被甲○○的指甲刮到，
    簡姓男子常到甲○○開的機車行來鬧，說甲○○佔用簡姓男
    子的土地，也要我們閒坐在甲○○店前的人付租金，因為土
    地是簡姓男子的等語在卷（見前開案號偵查卷第三十六、三
    十七頁），現場目擊證人即告訴人之妻乙○○於本院審理中
    具結後證稱：（你是否認識甲○○？）認識（你們是什麼關
    係？）沒有關係，我開店在她隔壁，我開便利商店（九十四
    年九月七日大概晚上七點時，當時在便利商店附近有無發生
    事情？）我有聽到爭吵聲，就是我老公與甲○○。因為我聽
    到爭吵聲後，我就跑出去，我看到甲○○拿椅子砸我老公。
    後來我老公就叫警察（你有看到他們拉扯嗎？）有。我出去
    就看到他們拉扯，我看到他們的手抓在一起（後來椅子有無
    砸到你的老公？）有，砸到胸部這邊（椅子是什麼樣的椅子
    ？）是塑膠的，有靠背的那種（那是何人的椅子？）甲○○
    他們的椅子（那些椅子平常放在哪裡？）放在他們機車行店
    的前面（當時妳有看到丙○○在場嗎？）沒有（當時有何人
    在場？）沒有。當時就只有甲○○與我老公在場（有無人坐
    在椅子上聊天？）因為他們是在騎樓那邊吵，我出去就看到
    他們二人，我沒有看到有人坐在塑膠椅子上聊天（後來丁○○有受傷嗎？）有，後來他說這邊痛（證人比胸部），丁○○就去驗傷，我沒有陪他去，因為我要顧店（當時是何人報
    警？）我老公，用手機報警（甲○○有看到你老公報警嗎？
    ）有，她不讓我老公報警等語（見本院九十五年五月十七日
    審判筆錄）屬實在卷，足見告訴人前開指訴洵屬有據，可以
    信實，被告前開辯稱並無徒手及持塑膠椅毆打告訴人云云，
    應係卸責之詞，委無足取。
三、又被告為成年人，具有相當之社會知識經驗，當悉以手強行
    拉扯他人手臂足以造成他人身體受傷之結果，況被告亦不否
    認因與被告拉扯致衣服扯破，足見當時被告使力非微，詎其
    竟仍以手強行拉扯丁○○右前臂欲將丁○○拉出機車行，其
    對因此將造成他人受傷之結果既有認識，且仍執意為之，即
    顯具有傷害之不確定故意甚明，其辯稱只是推告訴人回去，
    並無傷害犯意云云，容無足取。
丙、對於被告有利之證據不採納之理由：
一、至證人丙○○於本院審理中雖證稱：（有無看到丁○○手臂
    被甲○○指甲刮傷？）我沒有看到，我那時在機車行內等語
    （見本院九十五年五月十七日審判筆錄），然其此部份所述
    與偵查中所述親見簡姓男子的手臂被甲○○的指甲刮到等語
    顯然不符，丙○○於本院審理中復自陳跟甲○○比較熟，是
    丙○○前開本院審理中證詞應係事後迴護被告之語，無從做
    為有利於被告並無傷害告訴人之認定依據。
二、另證人乙○○於警詢、偵查中雖證稱：當天丁○○找甲○○
    理論時，甲○○手中沒有持塑膠椅打丁○○胸前等語，然其
    於本院審理中已證稱：（你於檢察官偵訊時，所製作之筆錄
    所言，與今日不符，有何意見？）我是在開便利商店，朋友
    會到我那邊聊天，會打麻將，就是因為這樣牽連到我，告訴
    人他們會報警去抓，我想息事寧人，我想把事情大事化小，
    不要把事情鬧大才那樣說等語（見本院九十五年五月十七日
    審判筆錄），乙○○關於前後所述不一之原因與情理無悖，
    應可採信，況核諸告訴人所受胸部挫傷之傷勢，顯係遭異物
    攻擊，尚非單純遭人拉扯推擠即可造成，益見告訴人指稱遭
    被告持塑膠椅毆打成傷，可以信實。
三、又證人丙○○於本院審理中一度證稱：看到被告與告訴人在
    「相嚷」（台語），說要租金，後來丁○○的太太出來說不
    要這樣。之後我們就在那裡喝茶、喝酒，丁○○說我們在那
    邊喝茶的話，要租金，嚷了嚷後，我就進去裡面了，後來發
    生什麼我也不知道等語明確，顯見丙○○並未全程目睹系爭
    糾紛，參核告訴人乃先與被告於機車行互相推擠爭執不下，
    並數次來回於機車行前，在此期間，丁○○之妻乙○○並曾
    聞聲外出，將丁○○帶回住處，然丁○○復至機車行前方，
    要求甲○○務須處理前開問題未果後，丁○○方走回其上開
    住處前方慢車道，欲以手機報警，業如前述，而告訴人欲以
    手機報警然遭被告持塑膠椅毆打時，別無其他證人在場等情
    ，經告訴人指訴在卷（見前開案號偵查卷第十一頁），是尚
    無從以丙○○於本院審理中證稱：（甲○○在跟丁○○拉扯
    時，塑膠椅子是否有人拿？）都有人坐著等語在卷，遽認被
    告並無持塑膠椅毆打告訴人之犯行。
四、綜上，本件事證明確，被告傷害犯行可以認定。
丁、應適用之法律、科刑審酌事項及沒收物之處理：
一、核被告所為，係犯刑法第二百七十七條第一項之傷害罪。起
    訴事實雖僅認被告基於傷害之不確定故意，在與丁○○互推
    拉扯間，致丁○○受有右前臂挫擦傷之傷害，然除此之外，
    被告並有接續以右手持塑膠椅揮打丁○○前胸之方式，致丁○○尚受有胸部挫傷傷害，經本院依職權認定如上，檢察官
    起訴書疏未記載被告此部份傷害犯行，爰予補充更正。爰審
    酌被告因細故，竟即強力拉扯並持塑膠椅毆打被害人之犯罪
    動機、手段、及被害人因而受有右前臂挫擦傷二乘以五公分
    、胸部挫傷等傷害之傷勢，暨被告迄未能與被害人達成和解
    等一切情狀，量處如主文所示之刑，並諭知如易服勞役之折
    算標準，以示懲儆。
二、至被告持以供本件犯罪所用之塑膠椅一具，並無證據顯示為
    被告所有，復非屬違禁物，爰不予宣告沒收。
據上論斷，應依刑事訴訟法第二百九十九條第一項前段、刑法第
二百七十七條第一項、第四十二條第二項，罰金罰鍰提高標準條
例第一條前段、第二條，判決如主文。
本案經檢察官徐名駒到庭執行職務
中    華    民    國    95    年     5    月     30   日
                  刑事第四庭審判長法  官  陳恆寬
                                  法  官  許必奇
                                  法  官  陳明偉
以上正本證明與原本無異。
如不服本判決，應於判決送達後10日內，向本院提出上訴狀。
                                  書記官  陳慧儷
中    華    民    國    95    年    5     月  30    日
附錄本案論罪科刑法條全文
中華民國刑法第277條第1項
傷害人之身體或健康者，處三年以下有期徒刑、拘役或一千元以
下罰金。


司法院資訊處製作；財團法人民間司法改革基金會備份。
